臺灣臺北地方法院刑事判決　　　　　　 100年度易字第2165號
公　訴　人　臺灣臺北地方法院檢察署檢察官
被　　　告　洪火角
上列被告因竊盜案件，經檢察官聲請簡易判決處刑（100年度偵
字第13478號），本院認為不宜以簡易判決處刑，改依通常訴訟
程序審理，判決如下：
    主      文
洪火角竊盜，累犯，處有期徒刑柒月。
    事實及理由
壹、犯罪事實
一、洪火角前因(一)竊盜案，於民國95年1 月9 日經本院以94年度
    易字第754 號判決處有期徒刑1 年，刑前強制工作期間3 年
    ，嗣並確定；(二)竊盜案，於95年12月29日經本院以95年度易
    字第1583號判決處有期徒刑1 年，嗣並確定；(三)竊盜案，於
    96年4 月19日經臺灣高等法院以96年度上易字第505 號判決
    處有期徒刑7 月、3 月，應執行有期徒刑8 月，嗣並確定。
    上開(一)及(二)所示案件，於96年7 月18日經臺灣高等院以96年
    度聲減字第1838號裁定減刑並應執行刑有期徒刑10月，嗣並
    確定，前揭(三)所示案件，經同一裁定減刑並定應執行刑有期
    徒刑4 月，嗣並確定，前開案件於97年8 月31日縮刑期滿執
    行完畢。
二、洪火角意圖為自己不法之所有，於民國100 年6 月10日晚間
    7 時至8 時許，在臺北市○○區○○路1 段256 之2 號前，
    見該處正在整修沒有大門而無人居住，逕自進入該屋內2 樓
    （侵入建築物部分，未據告訴），徒手竊取整修工人林志雄
    所有之農用耕耘翻土機1 臺，得手後以新臺幣（下同）2,00
    0 元之代價變賣後，花用一空，嗣於同年月16日經林志雄報
    警後，警方調閱監視錄影畫面，通知洪火角到案，因而查獲
    。
三、案經林志雄訴由臺北市政府警察局萬華分局報請臺灣臺北地
    方法院檢察署檢察官偵查起訴。
貳、認定犯罪事實所憑之證據及理由
一、程序部分：
(一)、被告以外之人於審判外之陳述，雖不符刑事訴訟法第159 條
    之1 至之4 等4 條規定，而經當事人於審判程序同意作為證
    據，法院審酌該陳述作成時之情況，認為適當者，亦得作為
    證據，刑事訴訟法第159 條之5 第1 項定有明文。經查，本
    判決後開所引用之各該被告以外之人於審判外之陳述（包括
    言詞及書面陳述），原則上均不得作為證據使用，惟被告洪
    火角於本院審理時，不爭執該等證據之證據能力（見本院卷
    第39頁反面），本院審酌上開證據製作時之情況，並無違法
    不當之情事，認為以之作為證據應屬適當，揆諸前開規定，
    應認該等供述證據例外具有證據能力。
(二)、其餘資以認定本案犯罪事實之非供述證據（詳後述），亦查
    無違反法定程序取得之情形，依刑事訴訟法第158 條之4 反
    面規定，應具證據能力。
二、實體部分
    上開犯罪事實，業經被告於警詢及本院審理時坦白承認，並
    為告訴人林志雄於警詢及本院審理時指證歷歷，並有現場監
    視器翻拍照片2 張在卷可稽，足認被告之自白與事實相符，
    應可採信。從而，本案事證已臻明確，被告前揭犯行洵堪認
    定，應予依法論科。
、論罪科刑之理由
一、核被告所為，係犯刑法第320 條第1 項普通竊盜罪。至於本
    案建築物為沒有大門而無人居住乙事，為告訴人於本院審理
    時證述明確，是本案應無侵入住居竊盜之疑問，併予敘明。
二、原聲請簡易判決處刑書認被告所為係犯刑法第320 條第1 項
    普通竊盜罪，然經公訴人到庭以被告係持短鋸鋸斷告訴人綑
    綁上開農用耕耘翻土機所用之鐵鍊，而為本案竊盜犯行，因
    而變更起訴法條為刑法第321 條第1 項第3 款攜帶兇器加重
    竊盜罪。惟查：
(一)、按犯罪事實應依證據認定之，無證據不得認定犯罪事實；不
    能證明被告犯罪者，應諭知無罪判決，刑事訴訟法第154 條
    第2 項、第301 條第1 項分別定有明文。次按事實之認定，
    應憑證據，如未能發現確實之證據，或證據不足以證明，自
    不能以推測或擬制之方法，以為裁判基礎；再犯罪事實所憑
    之證據，無論係直接證據或間接證據，其為訴訟上之證明，
    須於一般人均不致有所懷疑而得確信為真實之程度，始得據
    為有罪之認定，倘其證明尚未達此程度而尚有合理之懷疑存
    在時，本諸無罪推定原則，自應為被告無罪之諭知；又被告
    否認犯罪事實所持辯解縱使不能成立，除非有確實證據足以
    證明對於被告犯罪已無合理之懷疑外，不能遽為有罪之認定
    ；刑事訴訟法規定被告有緘默權，被告基於不自證己罪原則
    ，既無供述之義務，亦不負自證清白之責任，不能因被告未
    能提出證據資料證明其無罪，或對於被訴之犯罪事實不置可
    否，即認定其有罪，最高法院著有92年度臺上字第2570號判
    決可資參考。從而，認定被告有罪之證據，定需達到使事實
    審審判之法官有「確信」之心證時（即英美法上Beyond a
    reasonable doubt），方得為被告有罪之判斷，若依負追訴
    犯罪職責之檢察官所提出之證據，尚無法使事實審法官有此
    程度之心證時，因法院僅有調查而無蒐集證據之義務（最高
    法院91年度臺上字第5846號判決意旨可參），且檢察官於訴
    訟上應負提出證據及說服之實質舉證責任，倘現存卷內證據
    尚未達有罪程度之確信時，自應為有利於被告之認定，最高
    法院亦著有92年臺上字第128 號判例可資參照。末按告訴人
    之告訴，係以使被告受刑事訴追為目的，是其陳述是否與事
    實相符，仍應調查其他證據以資審認，最高法院52年台上字
    第1300號著有判例足資參照。
(二)、公訴人認被告涉犯上開攜帶兇器加重竊盜犯行，係以告訴人
    於警詢及本院審理時之證述為其論據。訊據被告堅詞否認有
    加重竊盜犯行，辯稱：我承認我有偷東西，但我沒有拿鋸子
    ，我只有把鐵鍊拉起來，鐵鍊就好像沒有上鎖一樣，我就搬
    那臺機器下來等語。
(三)、經查：
１、被告於上開時地，竊得本案農用耕耘翻土機1 臺，得手後以
    新臺幣（下同）2,000 元之代價變賣後，花用一空等情，業
    經論述如前，核先敘明。
２、告訴人於警詢時指稱：「（問：現場有無遺留竊嫌作案工具
    ？）有1 支小短鋸，該小短鋸已遭我丟棄。」（參偵卷第9
    頁反面），又於本院審理時證稱：我不知道遺留現場的小短
    鋸是誰的，當時我發現那個小短鋸放在鐵鍊的旁邊，鐵鍊是
    我用來鎖工具的，現場遺留的小短鋸有1 支好的，有1 支斷
    掉的，好的那支就在我鐵鍊的旁邊，我沒有去問我老闆或其
    他工人說現場遺留的這2 支小短鋸是誰的；我的農用耕耘翻
    土機有另外用鎖頭鎖起來，鎖頭沒有被破壞，是鐵鍊被鋸斷
    ，斷掉的小短鋸丟在一旁，另外有1 把好的在鐵鍊的下面，
    鐵鍊鎖我的農用耕耘翻土機及一些攪拌機、割磁磚用的機器
    ；我鎖的方式，就是從機器的中間縫隙裡面把鐵鍊穿過去，
    把這些機器綁一圈捆在一起，然後再拿鎖把它們鎖起來，我
    發現農用耕耘翻土機不見的時候，鐵鍊也是這樣捆一圈，但
    是我把鐵鍊拿起來的時候，就發現斷掉了，鐵鍊是鋼做的，
    鐵鍊是圓的、一環一環的，缺口的地方就是像是被鋸開的樣
    子，我頭先懷疑是被機器鋸開，後來發現旁邊有鋸子，才懷
    疑是鋸子鋸開的；我沒有試拿鋸子鋸看看鐵鍊會不會斷，鋸
    子要鋸很難，因為硬度有差，但是如果慢慢鋸的話，半個小
    時還是可以鋸開的，因為我有拿類似的鋸子去鋸過東西的工
    作經驗等語（參本院卷第35頁至第37頁）。然而，告訴人所
    指之小短鋸，既遭告訴人所扔棄，且未經扣案，是否確為被
    告持之犯案，已非無疑。又告訴人稱其係以鐵鍊捆綁本案農
    用耕耘翻土機及其他工具後，另用鎖頭鎖住等情，公訴人未
    能提出其他證據予以佐證，則本案農用耕耘翻土機是否曾經
    鐵鍊牢牢綑緊，除以鋸斷鐵鍊之方式外，別無他法可資行竊
    本案農用耕耘翻土機，容有疑義。再者，告訴人稱本案農用
    耕耘翻土機失竊後，尚發現前揭鐵鍊斷掉，惟此鐵鍊未經扣
    案，公訴人也未能舉出作為證據或提出其他可資調查之方法
    ，僅憑告訴人推測「像是被鋸開的樣子」乙詞，尚難逕認係
    經被告有持鋸子或不明兇器將之鋸開。勾稽以上，被告是否
    持告訴人所稱之小短鋸行竊本案農用耕耘翻土機乙事，依公
    訴人所舉之證據，難認已達確信之程度。
(四)、綜上所述，被告究否確有攜帶兇器加重竊盜之犯行，尚無足
    夠之證據予以證明，本院認為仍存有合理之懷疑，猶未到達
    確信其為真實之程度，自不能遽認被告確有公訴意旨所指之
    攜帶兇器加重竊盜犯行。又被告普通竊盜行為，與經起訴之
    加重竊盜之行為間，實質上均係竊取告訴人所有之本案農用
    耕耘翻土機之行為，而具有社會基本事實同一性，則被告竊
    盜部分應認為係經起訴之犯罪事實，是本院自應依法判決（
    參見最高法院89年臺上字第2235號判決）；且本院已於審理
    時告知變更後之刑法第320 條第1 項普通竊盜罪名，尚無礙
    被告之防禦、辯護權，本院自應予以審理，並變更其起訴法
    條。
三、被告有犯罪事實一所載之前科，有臺灣高等法院被告全國前
    案紀錄表在卷可稽，其受有期徒刑執行完畢後，5 年內再犯
    有期徒刑以上之本罪，為累犯，應依刑法第47條第1 項之規
    定，加重其刑。
四、爰審酌被告有上開前科，素行不佳，屢屢行竊，一犯再犯，
    不思以己力賺取財物，又犯本案，視他人財產為己物，恣意
    侵害他人權利，兼衡被告犯後坦承認犯行，略有悔意，惟行
    竊所得物品未歸還告訴人，惟未和告訴人達成民事損害賠償
    之和解，對於告訴人損害非輕，併參酌其生活狀況、品行、
    智識程度、犯罪之動機、目的、手段行等一切情狀，量處如
    主文所示之刑，並諭知易科罰金之折算標準。
肆、應適用之法律
    依刑事訴訟法第299 條第1 項前段、第300 條，刑法第320
    條第1 項、第47條第1 項，刑法施行法第1 條之1 第1 項、
    第2 項前段，判決如主文。
本案經檢察官葉雅婷到庭執行職務。
中    華    民    國   100    年    8     月    31    日
                  刑事第十一庭  法  官  藍家偉
以上正本證明與原本無異。
如不服本判決應於收受送達後10日內向本院提出上訴書狀，並應
敘述具體理由；其未敘述上訴理由者，應於上訴期間屆滿後20日
內向本院補提理由書（均須按他造當事人之人數附繕本）「切勿
逕送上級法院」。告訴人或被害人如對於本判決不服者，應具備
理由請求檢察官上訴，其上訴期間之計算係以檢察官收受判決正
本之日期為準。
                                書記官  陳靜君
中    華    民    國   100    年    8     月    31    日
附錄本案論罪科刑所犯法條全文
中華民國刑法第320條
意圖為自己或第三人不法之所有，而竊取他人之動產者，為竊盜
罪，處5  年以下有期徒刑、拘役或 5 百元以下罰金。
意圖為自己或第三人不法之利益，而竊佔他人之不動產者，依前
項之規定處斷。
前二項之未遂犯罰之。